【裁判字號】    96,訴,4287
【裁判日期】    971009
【裁判案由】    毒品危害防制條例等
【裁判全文】
臺灣板橋地方法院刑事判決              96年度訴字第4287號
公  訴  人  臺灣板橋地方法院檢察署檢察官
被      告  甲○○
指定辯護人  林言丞律師（法律扶助律師）
上列被告因毒品危害防制條例案件，經檢察官提起公訴（96年度
偵字第1724號），本院判決如下：
    主  文
甲○○無罪。
    理  由
一、公訴意旨略以：被告甲○○與乙○○、丙○○（俟到案後再
    行審理）均明知安非他命為毒品危害防制條例第2 條所規定
    之第2 級毒品，未經許可，不得非法持有、販賣，竟共同基
    於販賣第2 級毒品安非他命之犯意，於：(一)、民國95年12月
    間，由乙○○以每包新臺幣（下同）500 至1, 000元之代價
    ，先後2 次販賣安非他命予陳奇仁施用。(二)、95年12月25日
    及不詳時間，由乙○○先後交付甲○○安非他命共3 包後，
    甲○○即前往臺北縣鶯歌鎮某工廠等地將之交付姓名、年籍
    均不詳之成年男子3 次，每次均向該男子收取1,000 元，並
    將所收受之金錢交付予乙○○。(三)、96年1 月3 日凌晨1 時
    許，由乙○○交付丙○○安非他命1 包後，丙○○即前往臺
    北縣鶯歌鎮○○路某處將之交付予姓名、年籍均不詳之成年
    男子，並向該男子收取1,000 元後再轉交乙○○。嗣於96年
    1 月5 日14時許，為警持搜索票至乙○○位於臺北縣鶯歌鎮
    ○○路329 巷39號4 樓住處搜索，扣得安非他命殘渣袋5 個
    、安非他命吸食器1 組及帳冊1 本，因認被告甲○○與乙○○、丙○○涉共犯毒品危害防制條例第4 條第2 項之販賣第
    2 級毒品罪嫌等語。
二、按犯罪事實應依證據認定之，無證據不得認定其犯罪事實；
    又不能證明被告犯罪者，應諭知無罪之判決，刑事訴訟法第
    154 條第2 項、第301 條第1 項前段分別定有明文。次按所
    謂證據，係指直接間接足以證明犯罪行為之一切證人、證物
    而言；且事實之認定，應憑證據，如未能發現相當證據，或
    證據不足以證明，自不能以推測或擬制之方法，以為裁判基
    礎，最高法院30年上字第128 號、40年臺上字第86號判例均
    可資參考。復按認定不利於被告之事實，須依積極證據，苟
    積極證據不足為不利於被告事實之認定時，即應為有利於被
    告之認定，更不必有何有利之證據，最高法院30年上字第81
    6 號判例意旨可資參照。
三、公訴人認被告甲○○涉有共同販賣第2 級毒品罪嫌，無非係
    以被告於警詢、偵查中之供述、共同被告丙○○於警詢、偵
    查中之供述、證人陳奇仁於警詢之證述，及殘渣袋5 個、吸
    食器1 組、帳冊1 本扣案，查獲照片12張在卷為其主要論據
    。
四、訊據被告甲○○堅決否認有何共同販賣第2 級毒品之犯行，
    辯稱：伊從未幫乙○○送第2 級毒品安非他命予他人，並收
    取1,000 元，伊沒有共同販賣第2 級毒品之犯行等語。經查
    ：
(一)、按被告之自白，非出於強暴、脅迫、利誘、詐欺、疲勞訊問
    、違法羈押或其他不正之方法，且與事實相符者，得為證據
    ；被告之自白，不得作為有罪判決之唯一證據，仍應調查其
    他必要之證據，以察其是否與事實相符，刑事訴訟法第156
    條第1 項、第2 項分別定有明文。本件被告甲○○固於警詢
    中供稱：「我幫乙○○轉送交易過毒品安非他命到鶯歌市區
    巷道約10次上下，每次都1 千元安非他命1 小包給不特定人
    （都是乙○○要我送的），並收錢回來給乙○○，而她供我
    吃住及施用安非他命．．．。」、「我知道她有販賣毒品，
    因為我幫她轉送交易過，我知道這樣是違法，而她每天都會
    給我小孩50元，所以我幫她忙。」等語（見臺灣板橋地方法
    院檢察署96年度偵字第1724號偵查卷第23頁），及於偵查中
    供稱：「（乙○○有無販毒給人？）有，她有叫我拿毒品給
    人，那人我不認識。」、「（之前有無幫乙○○將毒品交給
    他人？）有。」、「（何時幫乙○○？）95年12月25日左右
    曾經有幫乙○○拿安非他命到鶯歌某工廠給一名姓名年籍不
    詳之男子，跟對方收取1 千元，收回來的錢就交給乙○○。
    」、「（除了這次之外，你還有幫乙○○送毒品？）還有2
    次，但時間都不記得，也是放到鶯歌，每次收1 千元。」、
    「（你知道送的毒品是安非他命？）我知道那是安非他命。
    」、「（為何幫乙○○送毒品？）因為我有小孩，但沒有工
    作，乙○○會給我吃住，所以我就幫她效毒品。」等語（見
    上開偵查卷第123 頁、第179 頁）。惟被告於警詢、偵查中
    就幫乙○○送毒品安非他命之次數，供詞前後不一，且其於
    本院審理中堅決否認有共同販賣第2 級毒品安非他命之犯行
    ，而被告於警詢、偵查中供稱幫乙○○送毒品安非他命予他
    人，惟對方均係姓名、年籍不詳，無法傳喚到庭詰問之人，
    復無相關明確提及上開交易安非他命重量、價錢等之通訊監
    察譯文可憑，何況本案並未查獲被告或共同被告乙○○、丙○○持有第2 級毒品安非他命及販賣第2 級毒品之工具，被
    告如何共同販賣安非他命予他人？故被告於警詢、偵查中之
    自白，無法證明與事實相符，不得作為不利被告之證據。
(二)、按被告以外之人於審判外之言詞或書面陳述，除法律有規定
    者外，不得作為證據，刑事訴訟法第159 條第1 項定有明文
    。本件證人陳奇仁、丙○○於警詢時之供述，係被告以外之
    人於審判外之言詞陳述，為傳聞證據，被告甲○○之指定辯
    護人就上開供述之證據能力於本院準備程序中提出爭執（見
    本院97年9 月13日準備程序筆錄），查無經證明具有可信之
    特別情況，且為證明犯罪事實之存否所必要者，得例外取得
    證據能力之情況，故就欲以之直接或間接證明本案起訴犯罪
    事實成立與否的情況，應無證據能力。
(三)、證人丙○○雖於偵查中證稱：「（乙○○有無販毒給人？）
    有，她有叫我拿毒品給人，那人我不認識。」、「（你確定
    有幫乙○○送毒品？）有，是1 月3 日凌晨送1 包安非他命
    到鶯歌建國路，我有跟那人拿1 千元。」等語（見上開偵查
    卷第122 頁）。惟尚難僅憑上開證人丙○○於偵查中之證詞
    ，即認被告有與乙○○、丙○○共同販賣第2 級毒品之犯行
    。
(四)、又本案警察於96年1 月5 日14時許，前往被告及共同被告乙○○位於臺北縣鶯歌鎮○○路329 巷39號4 樓之住處搜索時
    ，僅查獲共同被告乙○○所有之殘渣袋5 個、吸食器1 組，
    並未查獲被告持有第2 級毒品安非他命，有搜索扣押筆錄1
    份、扣押物品目錄表1 紙在卷（見上開偵查卷第55頁）。而
    上開物品僅能證明被告甲○○、或乙○○、丙○○有施用第
    2 級毒品甲基安非他命之犯行，被告如何與被告乙○○、丙○○共同販賣安非他命予他人？另扣案之筆記本1 本，其內
    容係記錄共同被告乙○○於某年7 、8 月間與「MIO 」等人
    之金錢記錄（見上開偵查卷第102 頁至第108 頁），且共同
    被告乙○○於警詢中供稱：「該帳冊是我所有沒錯，裡面內
    容是欠我錢及買電腦零件、家庭收支的對象跟金額。」等語
    （見上開偵查卷第18頁），故無法證明係被告乙○○於何時
    、何地販賣第2 級毒品安非他命予姓名、年籍均不詳之人之
    記錄，尚難憑此筆記本即認被告甲○○有與被告乙○○、丙○○共同販賣安非他命予他人之犯行。
五、綜上所述，本院尚難單憑被告於警詢、偵查中所為對己不利
    之自白，而在別無其他積極客觀補強證據可資證明該不利己
    之自白確屬實在之情況下，遽認被告確有共同販賣安非他命
    之犯行。從而，檢察官所提被告共同販賣第2 級毒品犯行之
    證據，無從使本院形成無合理懷疑之心證。此外，復查無其
    他積極證據足資證明被告確有共同販賣第2 級毒品之犯行，
    揆諸前揭說明，自應為被告無罪之諭知，以免冤抑。
五、被告乙○○、丙○○俟到案後再行審理，附此敘明。
據上論斷，應依刑事訴訟法第301 條第1項，判決如主文。
本案經檢察官王家春到庭執行職務。
中    華    民    國    97    年    10    月    9     日
               刑事第十九庭 審判長法  官  曾正耀
                                  法  官  張兆光
                                  法  官  林鈺琅
上列正本證明與原本無異。
如不服本判決，應於判決送達後十日內敘明上訴理由，向本院提
出上訴狀（應附繕本），上訴於臺灣高等法院。
                                  書記官  田世杰
中    華    民    國    97    年    10    月    9     日


司法院資訊處製作；財團法人民間司法改革基金會備份。
